臺灣高等法院高雄分院刑事判決　　　　100年度上訴字第475號
上　訴　人
即　被　告　陳俊仲
上列上訴人因毒品危害防制條例等案件，不服臺灣屏東地方法院
99年度訴字第719 號中華民國100 年1 月6 日第一審判決（起訴
案號：臺灣屏東地方法院檢察署99年度偵字第5142、5143、5144
號），提起上訴，本院判決如下：
    主  文
上訴駁回。
    事  實
一、陳俊仲明知甲基安非他命經公告列為毒品危害防制條例第2
    條第2 項第2 款所管制之第二級毒品，亦為藥事法規定之禁
    藥，因具成癮性、濫用性及對社會危害性，不得轉讓，竟基
    於轉讓第二級毒品甲基安非他命即藥事法所規定禁藥之犯意
    ，於民國98年11月10日下午6 時許，在屏東縣萬丹鄉○○路
    ○段306 巷45號其居住處，無償提供數量不詳之禁藥甲基安
    非他命（無證據證明提供之數量超過10公克）予蔡維寧施用
    1 次，而轉讓禁藥。嗣蔡維寧為警採尿送驗後始查獲上情。
二、案經蔡維寧之母劉依廷告發後由臺灣屏東地方法院檢察署檢
    察官偵查起訴。
     理  由
壹、程序部分：
    按被告以外之人於審判外之陳述，雖不符刑事訴訟法第159
    條之1 至第159 條之4 之規定，而經當事人於審判程序同意
    作為證據，法院審酌該言詞或書面陳述作成時之情況，認為
    適當者，亦得為證據。當事人、代理人或辯護人於法院調查
    時知有第159 條第1 項不得為證據之情形，而未於言詞辯論
    終結前聲明異議者，視為有前項之同意，同法第159 條之5
    第1 、2 項定有明文。立法意旨在於傳聞證據未經當事人之
    反對詰問予以核實，原則上先予排除，惟若當事人已放棄反
    對詰問權，於審判程序中表明同意該等傳聞證據可作為證據
    ，基於尊重當事人對傳聞證據之處分權，及證據資料愈豐富
    ，愈有助於真實發見之理念，且強化言詞辯論主義，使訴訟
    程序得以順暢進行，上開傳聞證據亦均具有證據能力。查本
    案據以認定被告犯罪事實存否之被告以外之人之言詞或書面
    陳述，被告及檢察官於本院審理時，均同意作為證據（見本
    院100 年4 月14日準備程序筆錄，本院卷第31頁背面），且
    於本院言詞辯論終結前，均未聲明異議，而本院審酌該言詞
    及書面陳述作成之情況，未見有何不適當之情形，故依前開
    規定，均得為證據。
貳、實體部分：
一、訊據被告陳俊仲矢口否認有上開轉讓禁藥甲基安非他命之事
    實，辯稱：我和蔡維寧是男女朋友，但98年11月10日我沒有
    在住處轉讓禁藥甲基安非他命給蔡維寧，她沒有去我家，我
    也一直叫她不可以染上毒癮，不可能轉讓給她云云。經查：
  (一)被告上開犯行，業據證人蔡維寧於原審審理時證稱：我有於
    98年11月10日18時許，在屏東縣萬丹鄉○○○路306 巷45號
    被告住處的房間內施用甲基安非他命，甲基安非他命是被告
    提供給我，他看我想睡覺，就放在我前面轉讓給我施用，時
    間約5 至10分鐘，當時只有我與被告在房間內。我與被告同
    居在被告的朋友家，有時候被告會回家拿東西，被告就會帶
    我跟他一起回去他家，我沒有住在被告家，都是拿了東西就
    走，最長不會超過半小時等語（見原審99年12月23日審判筆
    錄，原審卷第76-78 頁），其於警詢及偵訊時，亦為大致相
    符之陳述（見98年11月14日警詢筆錄，他卷第21-22 頁、99
    年5 月24日偵訊筆錄，他卷第40-42 頁、99年6 月23日偵訊
    筆錄，偵卷第17頁）。而蔡維寧與被告先前為男女朋友關係
    ，情誼親密，並無怨隙，且其歷次陳述大致相符，並無齟齬
    ，衡情當無多次設詞構陷被告之必要，其證詞應非不能採信
    。
  (二)又蔡維寧於98年11月10日施用第二級毒品甲基安非他命，為
    警查獲後自白其施用毒品之事實，並由檢察官聲請送觀察、
    勒戒一節，有檢察官聲請書、裁定書附卷可稽（見他卷卷第
    7 、10頁），足證蔡維寧於其時確實有施用第二級毒品甲基
    安非他命之事實。再參諸當時被告與蔡維寧間為同居之男女
    朋友關係，情誼親密，為被告所自承，而被告又有施用第二
    級毒品之惡習，此有臺灣高等法院被告前案紀錄表在卷可佐
    ，則被告身邊備有第二級毒品甲基安非他命供其施用解癮，
    以及蔡維寧上開證述被告轉讓禁藥之經過，合於常情，故蔡
    維寧上開所證，應該可以採信。況蔡維寧就自己施用毒品之
    犯行業已坦認，並接受戒毒機關矯正，當無必要特意誣指被
    告提供禁藥甲基安非他命，故認被告否認犯行之辯解，應不
    能採信。
  (三)至證人即被告之母陳王嬌愛雖於原審審理時證稱：被告沒有
    住在家裡，98年7 月以後就沒有回家，蔡維寧98年11月10日
    沒有來我家云云（見原審卷第47-48 頁）。惟查，被告於89
    年間起即有施用毒品前科，有上開前案紀錄表可參，陳王嬌
    愛竟證稱：我不知道被告98年被關之前有無吸毒云云，而與
    前揭事實有悖，顯見陳王嬌愛上開所證乃係避重就輕迴護之
    詞，不足採為被告有利之認定。另證人即被告之叔叔陳嘉邦
    於本院審理時證稱：我與被告住在隔壁棟，我沒有工作，又
    有僵直性脊椎炎，故很少出門而都在家。我沒有看過被告帶
    蔡維寧回家過等語（見本院100 年5 月31日審判筆錄，本院
    卷第43頁）。惟蔡維寧係證稱：我與被告係同居在被告的朋
    友家，有時候被告會回家拿東西，被告就會帶我跟他一起回
    去他家，我沒有住在被告家，都是拿了東西就走，最長不會
    超過半小時等語，已如上述，而陳嘉邦雖然住在被告隔壁，
    但畢竟並非與被告同住，則被告若僅係帶蔡維寧偶爾回家拿
    東西後即離開，陳嘉邦未必能見到，故陳嘉邦上開所證，亦
    不能為被告有利之認定。再證人劉定中於本院審理時證稱：
    自98年8 月至同年12月底，被告與蔡維寧2 人有住在我這裡
    ，但我沒有看過被告拿甲基安非他命給蔡維寧施用過等語（
    見本院100 年5 月31日審判筆錄，本院卷第44頁），惟本案
    事實係蔡維寧證述被告於上開時間，在被告居住處提供甲基
    安非他命予蔡維寧施用1 次，則縱被告並未曾在劉定中住處
    提供甲基安非他命予蔡維寧施用，於本案仍不能為被告有利
    之認定。
  (四)綜上所述，被告確有於前揭時、地，轉讓禁藥甲基安非他命
    1 次予蔡維寧施用之事實，事證明確，被告上開轉讓禁藥犯
    行，堪以認定。
  (五)又查甲基安非他命係毒品危害防制條例第2 條第2 項第2 款
    之第二級毒品，且第二級毒品MDMA、MDA 、安非他命及甲基
    安非他命等成分均屬安非他命類藥品，業經行政院衛生署75
    年7 月11日衛署藥字第597627號公告，為有效管理安非他命
    類藥品與其衍生物之冊類及其製劑，重申公告禁止使用，而
    均屬藥事法第22條第1 項第1 款所規定之禁藥。故行為人明
    知為禁藥即甲基安非他命而轉讓予他人者，除成立毒品危害
    防制條例第8 條第2 項之轉讓第二級毒品罪外，亦構成藥事
    法第83條第1 項之轉讓禁藥罪，此係屬同一犯罪行為而同時
    有二種法律可資處罰之「法規競合」情形，應依「重法優於
    輕法」、「後法優於前法」等法理，擇一處斷。而毒品危害
    防制條例第8 條第2 項轉讓第二級毒品罪之法定本刑為「6
    月以上5 年以下有期徒刑，得併科新臺幣70萬元以下罰金」
    。而93年4 月21日修正後藥事法第83條第1 項轉讓禁藥罪之
    法定本刑為「7 年以下有期徒刑，得併科新臺幣500 萬元以
    下罰金」，故除有轉讓之第二級毒品達毒品危害防制條例第
    8 條第6 項之一定數量，經依法加重其刑，致該法定刑較藥
    事法第83條第1 項之法定刑為重之情形外，因藥事法第83條
    第1 項為後法，且為重法，應優先適用藥事法處罰（最高法
    院96年度台上字第3582號、98年度台上字第6962號判決意旨
    參照）。而依蔡維寧上開所證被告無償提供之甲基安非他命
    之經過情節，其數量應不多，且全案查無證據足認被告轉讓
    之禁藥甲基安非他命數量已達行政院93年1 月7 日院台法字
    第0930080551號令頒轉讓持有毒品加重其持之數量標準第2
    條關於第二級毒品在10公克以上之規定，故依上開法規競合
    ，及重法優於輕法之適用法則，被告上開轉讓禁藥甲基安非
    他命予蔡維寧之犯行，應適用藥事法論科。
二、核被告上開所為，係犯藥事法第83條第1 項之轉讓禁藥罪。
    起訴書雖認被告係犯毒品危害防制條例第8 條第2 項之轉讓
    第二級毒品罪，然業經原審到庭實施公訴之檢察官補充起訴
    法條為藥事法第83條第1 項之轉讓禁藥罪（見原審99年8 月
    23日準備程序潷錄，原審卷第24頁背面），本院無庸再予變
    更起訴法條後而為審理論科，併此敘明。
三、原審因認被告此部分犯罪事證明確，而依藥事法第83條第1
    項規定論科，並審酌被告轉讓禁藥甲基安非他命供蔡維寧施
    用，影響他人身心健康，造成毒癮之蔓延，及其犯罪之動機
    、目的、手段等一切情狀，量處其有期徒刑8 月，以資懲儆
    。其認事用法，均無違誤，量刑亦稱妥適。被告就上開犯行
    部分，否認犯行而提起上訴，指摘原審判決不當，為無理由
    ，應予駁回。
四、原審判處被告持有第二級毒品罪有期徒刑3 月部分，被告上
    訴後，業經被告撤回上訴而確定，併此敘明。
據上論結，應依刑事訴訟法第368 條，判決如主文。
本案經檢察官陳建年到庭執行職務。
中    華    民    國   100    年    6     月    14    日
                刑事第二庭  審判長法  官  林正雄
                                  法  官  黃壽燕
                                  法  官  邱明弘
以上正本證明與原本無異。
如不服本判決應於收受本判決後10日內向本院提出上訴書狀，其
未敘述上訴理由者，並得於提起上訴後10日內向本院補提理由書
狀（均須按他造當事人之人數附繕本）「切勿逕送上級法院」。
中    華    民    國   100    年    6     月    14    日
                                  書記官  林明威
附錄本判決論罪之法條：
藥事法第83條第1 項
明知為偽藥或禁藥，而販賣、供應、調劑、運送、寄藏、牙保、
轉讓或意圖販賣而陳列者，處7 年以下有期徒刑，得併科新臺幣
5 百萬元以下罰金。